【裁判字號】    95,交聲,437
【裁判日期】    950630
【裁判案由】    違反道路交通管理處罰條例聲明異議
【裁判全文】
臺灣臺北地方法院交通事件裁定         95年度交聲字第437號
異議人即
受處分人  甲○○
上列異議人即受處分人因違反道路交通管理處罰條例案件，對於
臺北市交通事件裁決所九十五年四月二十日所為之處分（原處分
案號：北市裁四字第裁二二－Ａ五Ｊ四０四五八八號、北市裁四
字第裁二二－Ａ五Ｉ六０三二三一號），聲明異議，本院裁定如
下：
    主      文
異議均駁回。
    理      由
一、按汽車駕駛人臨時停車時，有不依順行之方向，或不緊靠道
    路右側，或單行道不緊靠路邊或併排臨時停車，處新臺幣（
    下同）三百元以上六百元以下罰鍰，道路交通管理處罰條例
    第五十五條第四款定有明文。又汽車臨時停車時，在設有禁
    止臨時停車標誌、標線處所不得臨時停車；汽車駕駛人，在
    設有禁止臨時停車標誌、標線處所臨時停車者，處三百元以
    上六百元以下罰鍰，道路交通安全規則第一百十一條第一項
    第三款、道路交通管理處罰條例第五十五條第三款亦分別有
    明文規定。
二、本件異議人即受處分人甲○○於民國九十四年十二月十八日
    上午九時二十分許，駕駛車牌號碼三六二－ＦＢ號營業一般
    大客車，行經臺北市○○路○段時，不緊靠道路右側臨時停
    車，經臺北市政府警察局大同分隊員警掣單舉發；又於九十
    四年十二月二十日上午九時三十九分許，駕駛前揭車牌號碼
    之營業一般大客車，行經臺北市○○路○段時，在設有禁止
    臨時停車標線處所臨時停車，經臺北市政府警察局大同分隊
    員警掣單舉發。原處分機關乃分別依據道路交通管理處罰條
    例第五十五條第四款（原處分贅引第一項）、第五十五條第
    三款（原處分贅引第一項）暨違反道路交通管理事件統一裁
    罰基準表之規定，裁處受處分人各六百元罰鍰。
三、本件受處分人固承認其於前揭時地確實有駕駛前揭車號營業
    一般大客車「不緊靠道路右側臨時停車」及「在設有禁止臨
    時停車標線處所臨時停車」而為警舉發之事實，惟否認有何
    違反道路交通管理處罰條例之行為，其聲明異議意旨略以：
  (一)臺北市政府交通局雖已依汽車運輸業管理規則第三十七條第
    一項第四款規定辦理調整、變更營運路線及設站地點事宜，
    但由汽車運輸業管理規則第三十七條第一項第四款及同條第
    二項法文意旨觀之，可知立法者並非認為當地政府有絕對調
    整之權，仍須先請該管之公路主管機關即高雄市政府表示意
    見，倘高雄市政府對此有爭執，則報請交通部核定，惟臺北
    市政府交通局無視高雄市政府報請上級機關核定之請求，逕
    行恣意妄為，顯已越權及違反依法行政原則，依行政程序法
    第一百一十一條第六款「未經授權而違背法規有關專屬管轄
    之規定或缺乏事物權限者」之規定，臺北市政府交通局撤銷
    受處分人公司臺北市承德站及調整營運路線之公告顯屬無效
    。
  (二)臺北市政府交通局九十四年八月二日北市交二字第０九四三
    三二三六五００號函，雖有申請路線調整暨撤站，惟交通部
    僅同意路線調整試辦，並未同意得撤站，「試辦絕非等於正
    式核定」，依地方制度法第二條第四款之規定，臺北市○○
    ○○○路線之調整及站位之撤除，時至今日仍未具實質之法
    定效力，受處分人依營運路線許可證所核可之路線行駛，要
    難謂與法有違。
  (三)公路汽車客運業班車行駛道路，仍以營運路線許可證所核可
    之路線為最高指導原則，本件受處分人在高雄市政府正式調
    整行駛路線前，依原營運路線許可證所核可之路線行駛，核
    無不當，當得阻卻違法云云。
四、經查：
  (一)按標線之設置目的，在於提供車輛駕駛人及行人有關道路路
    況之警告、禁制、指示等資訊，以便利行旅及促進交通安全
    ；標線之設置，由主管機關依其管轄辦理之；又所稱主管機
    關，指公路主管機關、市區道路主管機關及警察機關；道路
    交通標誌標線號誌設置規則第二條、第四條第一項、第五條
    分別定有明文。又按直轄市道路及交通之規劃、營運及管理
    ，係屬於直轄市自治事項，地方制度法第十八條第十款第一
    、二點亦定有明文。依據前開規定，可知臺北市區之標線設
    置及交通規劃管理係屬於臺北市政府之權限範圍，臺北市政
    府為促進交通安全，便利行人及車輛之行車安全，有權變更
    原有標線之設置規劃，合先敘明。
  (二)次按汽車運輸業營運路線或區○○○路主管機關得視實際需
    要酌予變更；汽車運輸業管理規則第二條第二項定有明文。
    再按公路汽車客運業營運班車在市區○○路線及設站地點，
    應依下列原則辦理：1.其行經市區○○路線及設站地點，基
    於維護當地交通秩序之需要，應與當地政府協議定之。2.市
    區○○路線，以能便捷直接到達業者在該市區所設之車站為
    原則。3.市區設站，其間隔不得少於五百公尺。4.經同意之
    營運路線及設站地點，當地政府如因實際需要得予調整變更
    ，並應函請該管公路主管機關辦理。前項各款，如發生爭議
    ，報請上級機關核定之；另臺灣省轄內公路汽車客運業之營
    運管理及處罰，由交通部委任交通部公路總局辦理；直轄市
    ○○○路汽車客運業之營運管理及處罰，由交通部委辦直轄
    市政府辦理，汽車運輸業管理規則第三十七條、第一百三十
    九條之一亦定有明文。因此，臺北市政府為落實推動城際客
    運轉運站政策，以減少市區交通壅塞、噪音等問題，進而提
    升市民居住品質，訂定國道客運臺北總站，並將原為長途客
    運車起迄總站之臺北市○○路○段撤銷原有站位設置，統一
    遷移至客運臺北總站，且將該路段規劃為禁止臨時停車之管
    制區，於法有據。受處分人認臺北市政府交通局所為之路線
    調整事宜係欠缺事務權限，實屬誤會。
  (三)再者，臺北市○○路○段原為長途客運車起迄總站，臺北市
    政府為落實推動城際客運轉運站政策，及減少大客車於臺北
    市市區道路繞行及於路側密集設站衍生之交通、環境、噪音
    及居住品質問題等，…，推動國道客運臺北總站。臺北市政
    府交通局為國道客運臺北總站啟用，試辦四十九條國道客運
    路線市境行駛動線調整事宜，已依汽車運輸業管理規則第三
    十七條第一項第四款規定經交通部同意辦理，並就相同範圍
    進行管制事宜：1.臺北市政府交通局業於九十二年四月八日
    發函預告各業者臺北車站周邊即將進行管制。2.於九十三年
    二月十日公告並轉知業者「臺北車站周邊國道客運及公路客
    運設站（第一階段）－禁止新設站位」。3.九十三年十一月
    二十二日公告並轉知業者「臺北車站周邊國道客運及公路客
    運設站管制區○○○○段）－撤除現有路側站位（自國道客
    運臺北總站起用日起實施，得有緩衝三個月）」。4.九十四
    年八月二日國道客運臺北總站路線調整計畫呈報交通部，並
    副知各業者重申管制事宜。5.九十四年八月十六日國道客運
    臺北總站啟用。6.九十四年九月十六日函知各業者，自九十
    四年十一月十六日起開始管制。7.九十四年十一月十四日公
    告並轉知各業者「臺北車站周邊國道客運及公路客運設站管
    制區○○○○段）－撤除現有路側站位實施日期自九十四年
    十一月十六日起」。8.九十四年十一月九日赴現場各業者站
    牌處張貼公告。9.九十四年十一月十五日第二次赴現場各業
    者站牌處張貼公告。10.九十四年十一月十六日開啟管制及執
    法。此有臺北市政府交通局九十四年八月二日北市交二字第
    ０九四三三二三六五００號函、交通部九十四年九月七日交
    路字第０九四００四八０七一號函、交通部公路總局九十四
    年八月十九日路監運字第０九四００三五九八二號函、臺北
    市政府警察局大同分局九十五年一月四日北市警同分交字第
    ０九五三０００六三００號函等在卷可資佐證。是以臺北市
    政府為落實推動城際客運轉運站政策，以減少市區交通壅塞
    、噪音等問題，進而提升市民居住品質，確依上開汽車運輸
    業管理規則，有依法調整變更客運業營運路線之權限，並已
    依該法辦理路線調整事宜，至堪認定。從而受處分人前揭違
    規處所即臺北市承德站，業於九十四年十一月十六日起即不
    得再行臨時停車搭載旅客，又臺北市政府交通局既已多次公
    告，並至現場各業者站牌處揭示公告，受處分人及其所屬之
    阿羅哈公司自難諉為不知，是不僅難以執前情詞據為本件受
    處分人在設有禁止臨時停車標線處所臨時停車之阻卻違法或
    阻卻責任事由，更無從據前所辯而為本件受處分人「不緊靠
    道路右側臨時停車」得以免罰之認定。
  (四)至臺北市政府變更長途客運業營業路線及撤銷設站處所之處
    分，如阿羅哈公司認為有所不當或違誤，自應循求正當途徑
    ，或透過與當地政府協議、請求中央機關核定辦理或係透過
    行政訴訟等方式尋求救濟，臺北市政府所為管制區之變更，
    既未經有權機關認定為違法無效之行政處分，在此前提下，
    受處分人自有遵守變更後之交通標線規範之義務，亦無礙於
    本件受處分人違規臨時停車事實之認定。
  (五)從而本件受處分人前述違規情事，縱以前開情詞置辯，委不
    足採。是本件受處分人有「不緊靠道路右側臨時停車」、「
    在設有禁止臨時停車標線處所臨時停車」之違規行為，堪以
    認定。
五、綜上所述，本件受處分人確實有於前揭時地駕駛前開車牌號
    碼之營業一般大客車「不緊靠道路右側臨時停車」、「在設
    有禁止臨時停車標線處所臨時停車」之違規行為，從而原處
    分機關爰依道路交通管理處罰條例第五十五條第四款、第三
    款及違反道路交通管理事件統一裁罰基準表之規定，裁處受
    處分人各罰鍰六百元，共計一千二百元，核無違誤。本件受
    處分人之異議為無理由，應予駁回。
六、至於異議人對於臺北市交通事件裁決所九十五年四月二十日
    所為之其餘處分（原處分案號：北市裁四字第裁二二－ＡＥ
    Ｕ０四００六０號、北市裁四字第裁二二－Ａ五Ｉ七０二五
    四八號、北市裁四字第裁二二－Ａ五Ｉ九０二五一二號、北
    市裁四字第裁二二－Ａ五Ｉ七０二五三七號、北市裁四字第
    裁二二－Ａ五Ｋ七０一三八七號、北市裁四字第裁二二－Ａ
    五Ｊ一０四五五四號、北市裁四字第裁二二－Ａ五Ｌ五００
    八八三號及北市裁四字第裁二二－Ａ五Ｊ四０四五八六號）
    聲明異議部分，經臺北市交通事件裁決所另行移送本院處理
    ，有公務電話紀錄一紙在卷可稽，附此敘明。
據上論斷，應依道路交通案件處理辦法第十九條，裁定如主文。
中    華    民    國    95    年    6     月    30    日
                  交通法庭法  官  林怡秀
本件正本證明與原本無異。
如不服本裁定應於送達後五日內向本院提出抗告狀。
                          書記官  林義盛
中    華    民    國    95    年    7     月    4     日


司法院資訊處製作；財團法人民間司法改革基金會備份。
